【裁判字號】    98,易,294
【裁判日期】    980915
【裁判案由】    竊盜
【裁判全文】
臺灣宜蘭地方法院刑事判決               98年度易字第294號
公  訴  人  臺灣宜蘭地方法院檢察署檢察官
被      告  甲○○
指定辯護人  本院公設辯護人乙○○
上列被告因竊盜案件，經檢察官聲請簡易判決處刑（98年度偵字
第1551號），本院簡易庭認不宜以簡易判決處刑，移送適用通常
訴訟程序審理，判決如下：
    主  文
甲○○犯竊盜罪，累犯，處罰金新臺幣壹萬元，如易服勞役，以
新臺幣壹仟元折算壹日。
    事  實
一、甲○○罹有精神分裂症、多種物質依賴症狀（但於實行本案
    犯行時之精神障礙程度，並未達「不能辨識其行為違法或欠
    缺依其辨識而行為之能力」或「辨識行為違法或依其辨識而
    行為之能力，顯著減低」之程度，詳見後述理由欄三。）。
    甲○○前已因違反臺灣地區與大陸地區人民關係條例案件，
    經本院以97年度宜簡字第388號判決判處有期徒刑二月，如
    易科罰金以新臺幣九百元折算一日，減為有期徒刑一月，如
    易科罰金以新臺幣九百元折算一日確定，甫於民國97年11月
    26日執行完畢。詎甲○○猶不知悔改，復基於意圖為自己不
    法所有之竊盜犯意，於98年3月29日中午某時，在宜蘭縣員
    山鄉員山圖書館前徒手竊取游清波所有、停放在該處之腳踏
    車一輛，得手後供己代步。嗣甲○○於當日晚間7時57分許
    ，騎乘前開腳踏車在宜蘭縣頭城鎮頭城大橋上與李宏達所騎
    乘之車牌號碼5GA-816號重型機車發生車禍後，始為警循線
    查知上情。
二、案經宜蘭縣政府警察局礁溪分局報請臺灣宜蘭地方法院檢察
    署檢察官偵查聲請簡易判決處刑，本院簡易庭認不宜以簡易
    判決處刑，移送適用通常訴訟程序審理。
    理  由
一、按被告以外之人於審判外之言詞或書面陳述，除法律有規定
    者外，不得作為證據；被告以外之人於審判外之陳述，雖不
    符前四條之規定，而經當事人於審判程序同意作為證據，法
    院審酌該言詞陳述或書面陳述作成時之情況，認為適當者，
    亦得為證據；當事人、代理人或辯護人於法院調查證據時，
    知有第159條第1項不得為證據之情形，而未於言詞辯論終結
    前聲明異議者，視為有前項之同意，刑事訴訟法第159條第1
    項、第159條之5第1項、第2項分別定有明文。本件證人游清
    波、李宏達於警詢之陳述，雖均係被告以外之人於審判外之
    陳述，但檢察官、被告、辯護人就上開警詢之陳述，已同意
    採為本案證據，依刑事訴訟法第159條之5第1項規定，自有
    證據能力。另被告、辯護人、檢察官於本院審理時對於下列
    所述之其他證據資料，均不爭執其證據能力，本院審酌該等
    證據資料作成時之狀況，並無不宜作為證據情事，依刑事訴
    訟法第159條之5第2項規定，自得作為證據。
二、上揭犯罪事實，迭據被告甲○○於警詢、檢察官偵訊及本院
    審理時坦承不諱，核與證人即被害人游清波於警詢時證述之
    腳踏車失竊情節、證人李宏達於警詢時證述之車禍情節，均
    相符合，並有贓物認領保管單一件、腳踏車相片一張在卷可
    稽。依此，足徵被告上開自白確與事實相符，本件事證已臻
    明確，被告之犯行堪予認定，應依法論科。
三、核被告甲○○之所為，係犯刑法第320條第1項之竊盜罪。又
    被告前因違反臺灣地區與大陸地區人民關係條例案件，經本
    院以97年度宜簡字第388號判決判處有期徒刑二月，如易科
    罰金以新臺幣九百元折算一日，減為有期徒刑一月，如易科
    罰金以新臺幣九百元折算一日確定，甫於97年11月26日執行
    完畢之事實，有卷附之臺灣高等法院被告前案紀錄表可資參
    照，其於受有期徒刑之執行完畢後，五年以內故意再犯有期
    徒刑以上之本罪，為累犯，應依法加重其刑。至於辯護人雖
    為被告辯護稱「被告罹有精神疾病，請求為精神鑑定，查明
    被告有無刑法第19條所定之情形。」等語，然經本院函請海
    天醫院鑑定「被告於98年3月29日間實施竊盜行為時之精神
    障礙或心智缺陷程度，是否已達『不能辨識其行為違法或欠
    缺依其辨識而行為之能力」之程度？或僅達『辨識行為違法
    或依其辨識而行為之能力，顯著減低』之程度？」，該醫院
    鑑定結果認為「綜合被告之生活史、疾病史、身體檢查、精
    神狀態檢查及心理評估結果，被告長年受家庭支持薄弱、不
    穩定性格、行為觀念偏差、多種物質濫用及精神病症狀干擾
    影響，臨床診斷被告有精神分裂症、多種物質依賴症狀，其
    生活功能已日益敗壞，大多數時間精神狀況並不佳。唯被告
    犯案之時，甫出院三日，雖有飲酒，但相對而言精神狀況尚
    可，且可以清楚描述犯案時間、細節及犯意，故推論其犯案
    當時之精神障礙程度，應未達『不能辨識其行為違法或欠缺
    依其辨識而行為之能力』或『辨識行為違法或依其辨識而行
    為之能力，顯著減低』之程度。」，此有海天醫院98年8月1
    4日海基字第980077號函覆之精神鑑定報告書在卷可佐，是
    被告於實行本案犯行時，並無刑法第19條第1、2項所定之情
    形，自無適用上開不罰或減輕其刑規定之餘地。另本件查獲
    經過為「員警據報頭城大橋上發生車禍，員警到達現場時，
    車禍當事人之一李宏達告知警方『甲○○所騎之腳踏車是偷
    來的』，員警便詢問甲○○『腳踏車是何人的』，甲○○始
    回答『腳踏車是他在員山圖書館附近偷來的』。」之事實，
    已據證人即承辦員警孔祥丞於本院調查時證述明確，且與證
    人李宏達於警詢時證述之情節相符，依此，堪認於被告向警
    方坦承竊取本案腳踏車前，員警已有合理之依據懷疑被告涉
    嫌竊取上開腳踏車，是被告尚不符自首之要件，併此敘明。
    茲審酌被告之身心狀況、素行、智識程度；犯罪之動機、目
    的；行竊之手段及所得財物價值；犯後已坦承犯行，態度尚
    稱良好及被害人所受損害等一切情狀，酌情量處如主文所示
    之刑，並諭知易服勞役之折算標準，以示警懲【註：被告家
    屬雖要求本院裁判將被告送入醫療院所治療其精神疾病，以
    防被告四處惹事，然依前所述，本件被告並不適用刑法第19
    條第1、2項之規定，本院尚難依據刑法第87條之規定命被告
    入醫療院所施以監護，惟考量被告家屬尚乏妥適照顧被告之
    能力，及鑑定意見所另稱「因被告行為衝動、法律觀念淡薄
    ，加上物質濫用之影響，再犯之可能性極高，若能令入相當
    處所施以監護、隔離濫用物質及持續治療其精神症狀，應有
    相當助益。」之被告身心狀況，及被告果另再犯竊盜犯行（
    參見卷附之臺灣高等法院被告前案紀錄表及本院98年度簡字
    第624號判決），本院爰另行函請主管機關宜蘭縣政府，依
    據身心障礙者權益保障法等相關法令規章，給予被告適當之
    醫療照護及生活安置。】。
據上論斷，應依刑事訴訟法第452條，第284條之1、第299條第1
項前段，刑法第320條第1項、第47條第1項、第42條第3項，刑法
施行法第1條之1，判決如主文。
本案經檢察官劉憲英到庭執行職務。
中    華    民    國    98    年     9    月    15    日
                  刑事第二庭法  官  劉家祥
以上正本證明與原本無異。
如不服本判決應於收受送達後十日內向本院提出上訴書狀，並應
敘述具體理由；其未敘述上述理由者，應於上訴期間屆滿後二十
日內向本院補提理由書 (均須按他造當事人之人數附繕本)「切
勿逕送上級法院」。
                            書記官  劉謹翊
中    華    民    國    98    年     9    月    15    日
附錄本案論罪科刑法條：
中華民國刑法第320條第1項（普通竊盜罪、竊佔罪）
意圖為自己或第三人不法之所有，而竊取他人之動產者，為竊盜
罪，處5年以下有期徒刑、拘役或5百元以下罰金。
中華民國刑法施行法第1條之1（罰金貨幣單位與罰鍰倍數）
中華民國九十四年一月七日刑法修正施行後，刑法分則編所定罰
金之貨幣單位為新臺幣。
九十四年一月七日刑法修正時，刑法分則編未修正之條文定有罰
金者，自九十四年一月七日刑法修正施行後，就其所定數額提高
為三十倍。但七十二年六月二十六日至九十四年一月七日新增或
修正之條文，就其所定數額提高為三倍。


司法院資訊處製作；財團法人民間司法改革基金會備份。
